【裁判字號】    98,易,1469
【裁判日期】    990129
【裁判案由】    妨害名譽
【裁判全文】
臺灣高雄地方法院刑事判決              98年度易字第1469號
公  訴  人  臺灣高雄地方法院檢察署檢察官
被      告  丙○○
上列被告因妨害名譽案件，經檢察官提起公訴（98年度偵字第25
369號），本院判決如下：
    主  文
丙○○犯公然侮辱罪，處拘役伍日，如易科罰金，以新臺幣壹仟
元折算壹日。
    事  實
一、葉炯瑤前因妨害名譽之民事損害賠償案件（本院98年度附民
    字第81號）與鄰居甲○○對簿公堂，案經上訴臺灣高等法院
    高雄分院（該院98年度上易字第173 號，下稱上開案件）。
    葉炯瑤基於公然侮辱之犯意，於民國98年8 月13日下午3 時
    15分許，臺灣高等法院高雄分院法官公開審理上開民事案件
    時，因不滿甲○○於庭訊時向法官陳述之內容，竟在該法院
    法庭之不特定人得以共見共聞之場所，以『妳不要臉』一詞
    辱罵甲○○，足以貶損甲○○之人格及其於社會上之評價。
二、案經甲○○訴由臺灣高雄地方法院檢察署檢察官偵查起訴。
    理  由
一、訊據被告丙○○固坦承有因上開民事案件與告訴人甲○○對
    簿公堂，2 人並於上開時間，在臺灣高等法院高雄分院之法
    庭開庭審理上開案件等情，惟矢口否認有何公然侮辱之犯行
    ，辯稱：伊並未以「妳不要臉」一詞辱罵告訴人；告訴人當
    時在法庭上對伊做人身攻擊、污衊，並指稱伊有說過若告訴
    人讓伊罵「起瘋（台語）」一句，伊就要給告訴人2 萬元，
    但伊從來沒有講過這句話，故伊聽了很生氣，才會說「伊不
    會那麼不要臉」，這句話是針對告訴人之人身攻擊、污衊而
    對法官之回答云云。經查：
  (一)被告與告訴人因妨害名譽之民事損害賠償案件，於98年8 月
    13日下午3 時15分許，在臺灣高等法院高雄分院之法庭公開
    審理之事實，為被告所自承，復有當次庭訊錄音光碟1 片在
    卷可稽，是上開事實堪以認定。
  (二)被告雖以上開情詞置辯，惟查，經本院當庭勘驗上開庭訊錄
    音光碟，勘驗結果如下：
    「審判長：他說妳在社區大庭廣眾之下...
      告訴人：對，對，我要陳述我的心聲就是，剛才他（指被
              告）所講的話，他說有錄影存證喔，真的有錄影
              存證我就... ，有證據，我賠他兩萬塊沒關係，
              還有他說要到... ，還有他說我有在廣眾面前讓
              他罵「起瘋（台語）」，他也要給我兩萬塊，那
              這我也要賺，喔，他自己講的啊！我要！
      審判長：現在我們那那那... ，他也沒有罵妳，還沒有罵
              ，我們現在就先... 。
      被  告：『妳不要臉』，我不會給妳，妳不值得我罵。
      審判長：現在沒有讓你講話，被上訴人（指被告）不要講
              話了喔。
      告訴人：那他說有錄影存證嘛，要是真的有錄影存證有證
              據，那我就賠呀，那他今天都沒有證據，我是在
              ... ，我住在他隔壁，我們夫妻吵架罵，他錄音
              起來聽到「起瘋（台語）」兩個字就要賠1200萬
              ...」等語。
    此有勘驗筆錄存卷可證（見院二卷第18頁），足見被告上開
    所辯：當是伊是說「伊不會那麼不要臉」云云，顯與事實不
    符，自不足採信。
  (三)按刑法上之公然侮辱罪，祗須侮辱行為足使不特定人或多數
    人得以共見共聞，即行成立。所謂侮辱，係以使人難堪為目
    的，以言語、文字、圖畫或動作表示不屑、輕蔑或攻擊之意
    思，足以對於個人在社會上所保持之人格及地位，達貶損其
    評價之程度，即足當之；是否符合侮辱之判斷，應顧及行為
    人之年齡、教育程度、職業與被害人之關係及社會整體之價
    值觀等情狀。查「妳不要臉」一詞，在社會通念及口語意義
    上，係對他人人格泛稱之貶損辱詞，以及係對他人道德負面
    評價，足以令人感到難堪、不快，被告對告訴人陳述該言詞
    ，自足以減損告訴人之聲譽。又依光碟勘驗內容，被告於上
    開案件開庭審理時，雖因告訴人向審判長陳稱：伊願意讓被
    告罵「起瘋」一詞，來換取2 萬元之金錢賠償等語，而或有
    感覺不悅之情，然此係因告訴人對於該案前審判決應賠償被
    告2 萬元，認為金額過高而所為之答辯，此核屬訴訟上防禦
    權之正當行使，尚難認作對被告之人身攻擊。詎被告竟立刻
    陳稱：「妳不要臉」一詞，而以情緒性之人身攻擊語言相對
    ，應屬謾罵之用語，足認被告主觀上具有侮辱他人之故意。
    再者，本件案發地點係在臺灣高等法院高雄分院之民事法庭
    內，且案發時被告與告訴人正在開庭公開審理上開案件，是
    上開地點顯為不特定多數人得自由出入之公共空間，則被告
    陳述上開言詞時，為不特定多數人所可共見共聞，所為亦符
    合「公然」之要件，應屬無疑。
二、從而，本件事證明確，被告上揭公然侮辱之犯行堪以認定，
    應予依法論科。
三、核被告所為，係犯刑法第309 條第1 項之公然侮辱罪。爰審
    酌被告與告訴人為鄰居，本應以協調溝通之方式維持鄰里間
    和諧，竟因細故而在公開法庭出言辱罵告訴人，足以貶損告
    訴人於社會上之人格及地位，致告訴人受有精神上之痛苦，
    其行為誠屬可議，顯見尚欠缺尊重他人人格之觀念，並審酌
    其前科素行、犯罪動機、目的及手段等一切情狀，量處如主
    文所示之刑，並諭知易科罰金之折算標準。
據上論斷，應依刑事訴訟法第299 條第1 項，刑法第309 條第1
項、第41條第1 項前段，刑法施行法第1 條之1 ，判決如主文。
本案經檢察官乙○○到庭執行職務。
中    華    民    國    99    年    1    月    29    日
                  刑事第二庭  審判長法  官  吳進寶
                                    法  官  施盈志
                                    法  官  羅立德
以上正本證明與原本無異。
如不服本判決應於收受送達後10日內向本院提出上訴書狀，並應
敘述具體理由；如未敘述上訴理由者，應於上訴期間屆滿後20日
內向本院補提理由書（均須按他造當事人之人數附繕本）「切勿
逕送上級法院」。
中    華    民    國    99    年    1    月    29    日
                                    書記官  林慧君
附錄本案論罪科刑法條全文：
刑法第309條第1項：
公然侮辱人者，處拘役或3 百元以下罰金。

司法院資訊處製作；財團法人民間司法改革基金會備份。
